最高法院刑事判決　　　　　　　　　　　　　　　八十六年度台上字第五○八四號
　　上訴人　甲○○　男
右上訴人因貪污案件，不服台灣高等法院台南分院中華民國八十六年五月二十二日第
二審判決（八十六年度上訴字第四二二號，起訴案號：台灣台南地方法院檢察署八十
五年度偵字第三七五○號），提起上訴，本院判決如左：
    主  文
原判決撤銷，發回台灣高等法院台南分院。
    理  由
本件原判決認定上訴人甲○○自民國七十年起至八十五年一月間止，在台灣省菸酒公
賣局台南分局（下稱台南菸酒分局）任職搬運工，負責從台灣省菸酒公賣局成功酒廠
、屏東酒廠隨車搬運米酒、啤酒及生啤酒至台南縣市各配銷所及台南菸酒分局而為依
據法令從事公務之人員，因工作之機會得知台南菸酒分局放置為公有財物之查扣走私
洋菸之倉庫與其工作需經常出入之冷凍倉庫相鄰，竟意圖為自己不法所有，於八十五
年一月六日下午四時許，自台南菸酒分局冷凍倉庫攀入放置查扣走私洋菸之倉庫內，
竊得「峰牌」、「七星牌」走私洋菸五箱計值新台幣（下同）十二萬五千元，得手後
將之藏置於冷凍倉庫頂端。嗣因受台南菸酒分局菸酒倉庫管理員蘇東灼質問，心生悔
意而於犯罪未發覺前之同年月十一日自行至台南菸酒分局政風室主任李成輝處陳明上
開犯行，並請該政風室轉向法務部調查局台南市調查站自首而接受裁判，復起獲該五
箱走私洋菸等情。因而撤銷第一審不當之判決，改判仍論處上訴人依據法令從事公務
之人員，竊取公有財物罪刑，固非無見。
惟查：(一)本件公訴意旨以上訴人於八十五年一月六日下午四時許，竊取之走私洋菸之
數量為五箱及零散數條，且上訴人於調查單位亦供稱其爬上冷凍庫頂上到緝私菸倉庫
竊取「峰」、「七星」牌洋菸五箱及「峰」幾條（見偵查卷第三頁），而原判決事實
僅記載上訴人竊得為公有物之查扣「峰牌」、「七星牌」走私洋菸五箱，對於上訴人
有無另外竊取零散洋菸數條之事實，未加以審判論述，不無可議。(二)貪污治罪條例第
四條第一項、及第八條均於八十五年十月二十三日公布修正，同年月二十五日施行。
依該條例修正前規定之刑度「無期徒刑或十年以上有期徒刑，得併科新台幣三百萬元
以下罰金。」，較之修正後所規定「無期徒刑或十年以上有期徒刑，得併科新台幣一
億元以下。」，固有利於行為人，然如同時有同條例第八條自首減輕其刑之適用，則
因修正前之規定為「減輕其刑」，而修正後之規定為「減輕或免除其刑」，依刑法第
六十六條規定，前者僅能減輕其刑至二分之一，後者則得減至三分之二。故如行為人
係犯貪污治罪條例第四條第一項之罪，並有同條例第八條之適用，兩相比較，仍以修
正後之法律較有利於行為人。原判決既認定上訴人觸犯貪污治罪條例第四條第一項第
一款之罪，並有同條例第八條之適用，竟依刑法第二條第一項但書規定適用八十五年
十月二十三日修正前之貪污治罪條例第四條第一項第一款、第八條論處其罪刑，自有
適用法則不當之違法。上訴意旨指摘原判決不當，非全無理由，應認有發回更審之原
因。原判決不另為無罪諭知之部分，基於審判不可分原則，併予發回，附此明。
據上論結，應依刑事訴訟法第三百九十七條、第四百零一條，判決如主文。
中      華      民      國    八十六    年      八      月    二十七    日
                              最高法院刑事第三庭
                                  審判長法官  蔡  詩  文
                                        法官  張  吉  賓
                                        法官  莊  登  照
                                        法官  洪  明  輝
                                        法官  蔡  清  遊
      右正本證明與原本無異
                                              書  記  官
中      華      民      國    八十六    年      九      月      五      日
                                                                     Ｃ
